【裁判字號】    91,自,101
【裁判日期】    920630
【裁判案由】    誹謗
【裁判全文】
臺灣高雄地方法院刑事判決                        九十一年度自字第一一號
    自  訴  人  丙○○○
    被      告  甲○○
    選任辯護人  蔣為志
右列被告因誹謗案件，經自訴人提起自訴，乙○判決如左：
    主  文
甲○○散布文字，指摘足以毀損他人名譽之事，處罰金伍仟元，如易服勞役，以參佰
元折算壹日。
    事  實
一、甲○○與丙○○○均係居住於高雄市○○區○○路「北國麗景大樓」之住戶，丙○○○於民國九十年間係擔任該大廈管理委員會之環保管理委員，甲○○因對該
    大樓化糞池請款報銷質疑，竟於九十年十月八日上午八時五十三分，將北國麗景
    社區管理委員張貼在大樓一樓電梯間九十年八月份第一梯住戶欠繳管理費明細表
    取下後，基於誹謗丙○○○名譽之犯意聯絡，意圖散布於眾，在明細表上書寫「
    環保委員丙○○○貪污栽贓公事公辦」等文字後，再於同日九時一分許，將明細
    表再張貼在原處，具體指摘丙○○○有不當請款花用大樓住戶繳納管理費之行為
    ，而散布足使他人誤認丙○○○之名譽操守有瑕疵之文字，以毀損其名譽。
二、案經丙○○○向乙○提起自訴。
    理  由
一、訊據被告甲○○固於九十一年四月十六日乙○訊問時，坦承有於右揭時地張貼前
    述內容紙條之事實，惟矢口否認誹謗意圖，辯稱：伊想讓住戶了解，共同維護公
    共事務，是因為自訴人先在九十年八月一日約丁○○、陳阿勒、己○○等人到伊
    家門口吵鬧，伊才知該丙○○○擔在環保委員以抽糞肥名義，半車算一車價錢請
    款，伊所寫貪污是指社區環保委員抽糞肥自請款之事，因為丙○○○擔在環保委
    員以抽糞肥名義，半車算一車價錢請款，電梯內張貼字條是認為丙○○○責任感
    不夠，因為委員應為住戶謀取權利才對，伊只是想表示自己的意見，並沒有誹謗
    的意思云云。經查：
（一）右揭事實業據自訴人指訴明確，並有被告所張貼之右揭紙條影本及張貼時之錄
      影帶翻拍照片二張等在卷可憑。
〔二〕被告雖辯稱：因為自訴人先在九十年八月一日約丁○○、陳阿勒、己○○等人
    到伊家門口吵鬧，伊不知在吵何事，意思為何，之後伊去找他們，他們都不理伊
    ，後來伊才知該丙○○○擔任環保委員以抽糞肥名義，半車算一車價錢請款，伊
    所寫貪污是指社區環保委員抽糞肥自請款之事云云；另被告辯護人之辯護意旨狀
    則陳明：丙○○○等人至甲○○家中發生爭執，爭執後甲○○找不到丁○○出面
    澄清，才出於「追查凶手」之意圖，而書寫系文字，並無誹謗之故意等語，惟查
    ，右揭事實業據被告於乙○訊問時自陳：環保委員丙○○○貪污栽贓公事公辦」
    等文字伊所寫〔見乙○九十二年四月十四日訊問筆錄〕，又自訴人迭次指訴：我
    在被告寫完之後，被告還打電話告訴我是己○○寫的，我在大樓樓下遇到己○○
    ，我就問她這件事情，己○○說不是他寫的，後來我與己○○一起去問被告，被
    告不開門我們就離開了。我去找被告的時候他的先生沒有在場，時間不到一、二
    分鐘我們就離開。後來伊去找主任委員林高松，我要林高松替我澄清，林高松就
    要幫我澄清這件事情，我就去管理室去把錄影帶取出來，由錄影帶發現是被告寫
    的等語，核與證人丁○○到庭證稱：被告在電梯內貼字條誹謗自訴人貪污之後，
    有一天自訴人遇到我太太說，被告講誹謗自訴人貪污的事，都是我太太劉姵甄說
    的，所以我才帶自訴人到被告家去對質，當時我太太及陳阿樂都有去。伊確定是
    在被告貼字條之後才去找被告，因伊並未聽說抽糞肥有半車算一車的錢之事，被
    告出來，我問被告，但被告說他沒有講，但自訴人說被告有說，伊與劉姵甄是同
    居人關係等語；顯認被告因係對大樓內抽糞肥自請款之事有質疑，而逕自在電梯
    內張貼之住戶管理費明細表上書寫〞環保委員丙○○○貪污栽贓公事公辦〞等字
    樣。
〔三〕觀諸本件被告所張貼之紙條內容，載明「環保委員丙○○○貪污栽贓公事公辦
      」等語，並指明係針對丙○○○即自訴人所寫，且意義明顯可知係指自訴人有
      「貪污」即不當花用大樓管理費之行為，足使所有大樓住戶對自訴人之操守產
      生懷疑之結果，參諸紙條上「貪污栽贓」之用語，客觀上足以詆毀、貶損自訴
      人人格尊嚴及聲譽，已超出善意適當評論之界限，顯非善意而適當所發表之言
      論，另被告所指「抽糞肥自請款之事」，業經證人林高松即北國麗景社區管理
      委員主任委員在檢察官偵查中陳稱：抽糞肥之事，有經過管理委員會開會決議
      通過等語〔見九十一年度偵字第一一七０號九十一年度一月二十四日號偵查筆
      錄〕，又證人戊○○即該大樓行政委員到庭證稱：伊未曾說過或有向被告說過
      抽糞肥有半車算一車的錢之事等語明確〔見乙○九十一年五月二十一日訊問筆
      錄〕，復有北國麗景社區第六屆管委會第七次會議記錄及支付憑證各一紙附卷
      可稽，準此，本件並無積極證據足認自訴人在擔任北國麗景社區管理委員有何
      不當運用及支付抽糞肥款之情事，又參以被告自承對管理委員會抽糞肥之事並
      不清楚，且無法提出任何證據證明自訴人有不當花用大樓管理費之情，從而被
      告以上開文字內容壇加攻訐自訴人，並將之張貼於多數之大樓住戶得任意進出
      往來之大樓一樓電梯間公告欄內，使多數人得以共見共聞，顯欲散布於眾，其
      欲毀損自訴人名譽之意圖甚明。綜上所述，被告於未經查證且未能證明所指述
      情節為真實之情形下，意圖毀損自訴人名譽而張貼載有右揭文字之字語於住戶
      管理費明細表上，而散布並傳述足以毀損自訴人名譽之不實事項，其罪證明確
      ，犯行洵堪認定。
三、核被告甲○○所為，係犯刑法第三百十條第二項散布文字誹謗罪。審酌被告張貼
    前開不實詆誨之文字紙條，對自訴人之名譽及心裡所生之損害，及犯後態度等一
    切情狀，量處如主文所示之罰金刑，並諭知易服勞役之折算標準。另被告辯護意
    旨狀雖陳明，認被告於應訊中，有「跳躍性思考」之精神問題云云，惟被告對之
    並無提出相關之診斷書以供參卓，又被告於乙○出庭應訊時，對被訴之事實，仍
    可為自己作多方面有利之答辯，已如前述，是應認被告尚無精神秏弱之外徵，故
    乙○認無另對責任能力部分送鑑定必要，併此敘明。
據上論斷，應依刑事訴訟法第三百四十三條、第二百九十九條第一項前段，刑法第三
百十條第二項、第四十二條第二項，罰金罰鍰提高標準條例第一條前段、第二條，判
決如主文。
中      華      民      國    九十二    年      六      月     三十     日
                                  臺灣高雄地方法院刑事第一庭
                                      法  官  陳  銘  珠
右正本證明與原本無異。
如不服本判決，應於判決送達後十日內，向乙○提出上訴狀。
                                      書記官  謝  群  育
中      華      民      國    九十二    年      六      月     三十     日
參考法條：
中華民國刑法第三百一十條
 (誹謗罪)
意圖散布於眾，而指摘或傳述足以毀損他人名譽之事者，為誹謗罪，處一年以下有期
徒刑、拘役或五百元以下罰金。
散布文字、圖畫犯前項之罪者，處二年以下有期徒刑、拘役或一千元以下罰金。
對於所誹謗之事，能證明其為真實者，不罰。但涉於私德而與公共利益無關者，不在
此限。


司法院資訊處製作；財團法人民間司法改革基金會備份。
